【裁判字號】    89,再易,33
【裁判日期】    901207
【裁判案由】    給付票款
【裁判全文】
臺灣臺北地方法院民事判決  八十九年再易字第三三號
    再審原告  乙○○
    再審被告  甲○○
右當事人間請求清償票款事件，再審原告對於本院民國八十九年五月廿六日八十八年
度簡上字第六五一號簡易訴訟程序第二審確定判決提起再審之訴，本院判決如左：
    主      文
再審之訴駁回。
再審訴訟費用由再審原告負擔。
    事實及理由
一兩造之主張：
  (一)再審原告主張其在民國八十九年六月十六日收受原確定判決送達後，知悉下列再
    審事由：1.再審被告自承：再審原告以系爭支票向其借款新臺幣（下同）四十萬
    元，並以另紙面額五十萬元本票向其借用十萬元。本件再審被告係以系爭支票訴
    請清償四十萬元，自不容與另紙本票所借十萬元合而為一。原確定判決命再審原
    告給付再審被告五十萬元，判決主文與理由顯有矛盾，有民事訴訟法第四百九十
    六條第一項第三款之再審事由。2.原確定判決根據內政部警政署刑事警察局所為
    筆跡鑑定結果，判決再審原告敗訴，但對於下列足以推翻前述筆跡鑑定之證據漏
    未斟酌，有民事訴訟法第四百九十七條之再審原因：(1)系爭支票於民國八十六年
    六月六日拒絕往來，有卷附台新國際商業銀行板橋分行函件為證。發票人張勝湖
    為何於拒絕往來後簽發該支票？再審被告又為何於拒絕往來後仍予託收？且票面
    日期及金額所載數字，一望即知筆跡不同，其中發票日期年份，經以肉眼比對
    ，與再審被告在偽造文書另案偵查中所書字跡如出一轍。再審原告於前訴訟程
    序中，迭為抗辯系爭支票為未完成記載之空白支票，原確定判決未於理由項下予
    以指駁；(2)再審被告自稱多次貸予再審原告多筆款項，並持有系爭支票及另紙五
    十萬元本票，則其僅借再審原告五十萬元、卻持有面額五十萬元票據二紙，且本
    票部分不要求再審原告背書，系爭拒絕往來支票反而要求再審原告以鄭秀娜、乙
    ○○名義背書，兩者簽名復有相當距離，均與常情有違。足見再審原告於前訴訟
    程序抗辯系爭支票未經再審原告背書，以及四十萬元係因兩造男女交往而為給付
    ，皆非無據，原確定判決對此亦未斟酌。(3)再審原告於系爭支票經再審原告託收
    之後，始由證人黃泓耀建議更名為乙○○，業經該證人在前訴訟程序證述甚詳。
    何況在此之前簽署鄭秀娜即已足為表彰再審原告身分，何須另簽乙○○之名？原
    確定判決僅因證人與再審原告陳述稍有出入，對於有利再審原告之證詞擯卻不採
    ，應認亦屬對於重要證據漏未斟酌。為此對於原確定判決聲明不服，請求判決：
    原確定判決及前訴訟程序第一審判決均廢棄，再審被告第一審之訴駁回。
  (二)再審被告除引用與原確定判決記載相同之主張外，補稱：本件原確定判決並無再
    審原告所指再審事由，請求判決駁回再審之訴。
二本院之判斷：
  (一)民事訴訟法第四百九十六條第一項第二款所謂判決理由與主文顯有矛盾，係指判
    決依據當事人主張之事實認定其請求或抗辯為有理由或無理由，而於主文為相反
    之諭知，且其矛盾甚為顯然者而言，若確定判決於理由項下認定再審原告對於再
    審被告之上訴非有理由，而於主文諭知駁回再審原告之上訴，即非判決理由與主
    文顯有矛盾，最高法院著有八十年台再字第一三○號判例。原確定判決駁回再審
    原告第二審上訴，既與理由項下認其上訴為無理由之判斷結果互核一致，兩者之
    間並無顯然矛盾之情形，此部分再審理由顯不可採。
  (二)以重要證物漏未斟酌而提起再審之訴，無論民事訴訟法第四百九十七條所定通常
    訴訟再審事件，或同法第四百三十六條之七所定簡易訴訟再審事件，均係專就舉
    證層面而為規範，必須確定判決對於足以影響裁判結果之特定證據漏未審查，始
    足當之。至於確定判決理由對於當事人所為攻擊防禦意見或所提證據，如經審核
    論斷而未予採取，並非對於重要證物漏未斟酌，不得據以提起再審之訴。再審原
    告指原確定判決對於重要證物漏未斟酌，但核其所述情由，或則業經原確定判決
    加以取捨論斷，或則僅為在前訴訟事實審程序中得主張而未主張之攻防意見，無
    一符合重要證物漏未斟酌之要件，據此提起再審之訴，亦屬顯無足取。
三結論：
  本件再審之訴為顯無理由，依民事訴訟法第五百零二條第二項、第七十八條判決如
  主文。
中      華      民      國    九十      年    十二    月      七      日
                                    民  事  第  六  庭
                                         審判長法  官  林  勤  綱
                                               法  官  周  玫  芳
                                               法  官  林  孟  皇
右為正本係照原本作成
不得上訴
中      華      民      國    九十      年    十二    月      七      日
                                                書記官  陳  如  庭


司法院資訊處製作；財團法人民間司法改革基金會備份。
